---
title: "Amami transportation study"
author: "Kang"
format: html
editor: visual
execute: 
  echo: false
editor_options: 
  chunk_output_type: console
---

```{r}
#| echo: false
knitr::opts_chunk$set(echo = FALSE)
```

## 数据构建

原始数据为2018年间到达奄美群岛的所有手机用户每天的轨迹。原始数据为来自[Agoop公司的人口流动点数据](https://agoop.co.jp/service/dynamic-population-data/)，是每个用户在一天中不同时刻的位置信息。有些人轨迹比较多，有些人被收集到的轨迹比较少，所以需要对数据进行清理。数据清理过程主要包括：从原始数据中去除轨迹点特别少的用户，因为如果轨迹点太少，我们无法分析其每天的移动轨迹；由于主要活动时间段为上午4时到晚上10时，因此这些时间段之外的轨迹点也去除；对于每个用户，只保留每10分钟内最早的一个数据点，使每个用户的数据密度相对一致。

对于数据，需要注意的是，这里的"用户"是指一天内的一位独立用户，例如，有个人两天都待在奄美群岛上，则会被识别为两个用户号（在数据中被称为"DailyID"）。

## 数据描述

按照季度和客源，可视化数据点的分布。如果觉得这个图可以的话，可以考虑是否要用到论文中，以及如果要用，跟我说一下要如何调整。

```{r}
tm_shape(agoop_amami) +
  tm_dots(size = 0.01, col = "red", alpha = 0.3, palette="div") +
  tm_facets(by = "qua", along = "source")
```

轨迹点中，本地人轨迹点和游客轨迹点的数量：本地人比较多。

```{r}
table(agoop_amami$source)
```

各月份本地人和游客的人数如下，可见人口动态有季节差异。

```{r}
agoop_amami %>%
  st_drop_geometry() %>%
  group_by(month, source) %>%
  summarise(dailyid_num = length(unique(dailyid)), .groups = "drop") %>%
  ggplot() +
  geom_col(aes(month, dailyid_num, fill = source)) +
  facet_wrap(.~ source, scales = "free")
```

分季度来看人数的话，如下图。

```{r}
agoop_amami %>%
  st_drop_geometry() %>%
  group_by(qua, source) %>%
  summarise(dailyid_num = length(unique(dailyid)), .groups = "drop") %>%
  ggplot() +
  geom_col(aes(qua, dailyid_num, fill = source)) +
  facet_wrap(.~ source, scales = "free")
```

分客源分季度下，每个人每天经过地点数量如下。可见游客倾向于去更多地点。

```{r}
agoop_amami %>%
  st_drop_geometry() %>%
  group_by(source, qua, dailyid) %>%
  summarise(loc_id_num = length(unique(loc_id)), .groups = "drop") %>%
  ggplot() +
  geom_histogram(aes(loc_id_num), col = "white", binwidth = 1) +
  theme_bw() +
  facet_grid(source ~ qua, scales = "free_y")
```

按照上次讨论结果，提取出图中每个柱子对应的数量最多的地点组合。例如，本地人第一季度中\"1个地点\"柱子对应的最多的\"地点76\"（看\"loc_id_comb\"列）。

```{r}
agoop_amami %>%
  st_drop_geometry() %>%
  # 删除非定义地点。
  filter(loc_id != "r") %>%
  # 删除重复地点。
  select(source, qua, dailyid, loc_id) %>%
  distinct() %>%
  # 合并地点，按地点编号大小排列地点。
  group_by(source, qua, dailyid) %>%
  arrange(as.numeric(loc_id)) %>%
  summarise(
    loc_id_comb = paste(loc_id, collapse = "-"),
    loc_id_num = length(unique(loc_id)),
    .groups = "drop"
  ) %>%
  # 统计每种地点组合数量。
  group_by(source, qua, loc_id_comb, loc_id_num) %>%
  summarise(dailyid_num = n(), .groups = "drop") %>%
  # 取出每组中排名靠前的地点组合。
  group_by(source, qua, loc_id_num) %>%
  arrange(-dailyid_num) %>%
  slice_head(n = 10) %>%
  ungroup() %>%
  # 排序。
  select(source, qua, loc_id_num, dailyid_num, loc_id_comb) %>%
  arrange(source, qua, loc_id_num, -dailyid_num)
```

## 滞留时间和人数

### **术语定义**

原始数据中，每行数据表示一个人在某个时刻所在的位置，我们称之为一个**\"轨迹点\"**。例如，一个人的轨迹点序列可能是\"76-76-75-r-76\"，其中数字为定义地点编号，\"r\"为非定义地点（\"road\"）。那么这个人有5个轨迹点，包括4个定义地点的轨迹点和1个非定义地点的轨迹点。由于前面两个轨迹点都在76号地点，我们可以把它们合并，称之为一个**\"事件\"**（在这里是指在76号第一次停留的事件）。这样，我们可以将这个轨迹点序列合并成包含4个事件的事件序列：76-75-r-76。再进一步，这个序列涉及2个定义**地点**和1个非定义地点（当然，非定义地点也只有1个，就是\"r\"）。

对于每个事件，我们都可以计算一个**事件滞留时间**。结合对应地点的面积，还可以计算**事件单位面积滞留时间**。例如，刚才的例子中，可以计算2个76地点事件的滞留时间和1个75地点事件的滞留时间。将滞留时间按照地点合并起来，可以计算**地点滞留时间**和**地点单位面积滞留时间**。

对于每个地点，可以计算其在一定条件下（例如第一季度的本地人）的**滞留人数**和**单位面积滞留人数**。

### 事件滞留时间

事件滞留时间中位数如下。

```{r fig.height=20}
tm_shape(amami) +
  tm_polygons(col = "white") +
  tm_shape(loc_smry) +
  tm_dots(size = "mid_event_dur_stay", alpha = 0.5) +
  tm_facets(by = "qua", along = "source")
```

事件单位面积滞留时间分布如下。

```{r}
tm_shape(amami) +
  tm_polygons(col = "white") +
  tm_shape(loc_smry) +
  tm_dots(size = "mid_event_dur_stay_per_area", alpha = 0.5) +
  tm_facets(by = "qua", along = "source")
```

### 地点滞留时间

地点滞留时间中位数如下。

```{r}
# 漏洞：可能受极端值影响。
tm_shape(amami) +
  tm_polygons(col = "white") +
  # 漏洞：为了消除极端值的影响，删除只包50%分位数或以下人数的地点。
  tm_shape(loc_smry %>% filter(dailyid_num > 5)) +
  tm_dots(size = "mid_loc_dur_stay", alpha = 0.5) +
  tm_facets(by = "qua", along = "source")
```

地点单位面积滞留时间中位数如下。

```{r}
tm_shape(amami) +
  tm_polygons(col = "white") +
  # 漏洞：为了消除极端值的影响，删除只包50%分位数或以下人数的地点。
  tm_shape(loc_smry %>% filter(dailyid_num > 5)) +
  tm_dots(size = "mid_loc_dur_stay_per_area", alpha = 0.5) +
  tm_facets(by = "qua", along = "source")
```

### 滞留人数

分客源和季节下滞留人数如下。

```{r}
tm_shape(amami) +
  tm_polygons(col = "white") +
  tm_shape(loc_smry) +
  tm_dots(size = "dailyid_num", alpha = 0.5) +
  tm_facets(by = "qua", along = "source")
```

分季节分客源单位面积滞留人数如下。

```{r}
# 漏洞：可能受极端值影响。
quantile(loc_smry$dailyid_num)
tm_shape(amami) +
  tm_polygons(col = "white") +
  # 漏洞：为了消除极端值的影响，删除只包50%分位数或以下人数的地点。
  tm_shape(loc_smry %>% filter(dailyid_num > 5)) +
  tm_dots(size = "dailyid_num_per_area", alpha = 0.5) +
  tm_facets(by = "qua", along = "source")
```

### 时间和人数关系

滞留人数和事件滞留时间的关系。

```{r}
st_drop_geometry(loc_smry) %>%
  ggplot() +
  geom_point(aes(log(dailyid_num), log(mid_event_dur_stay)))
```

单位面积滞留人数和单位面积事件滞留时间的关系。

```{r}
# 单位面积滞留人数和单位面积事件滞留时间的关系。
st_drop_geometry(loc_smry) %>%
  ggplot() +
  geom_point(aes(log(dailyid_num_per_area), log(mid_event_dur_stay_per_area)))
```

滞留人数和事件滞留时间的关系。

```{r}
# 滞留人数和事件滞留时间的关系。
st_drop_geometry(loc_smry) %>%
  ggplot() +
  geom_point(aes(log(dailyid_num), log(mid_loc_dur_stay)))
```

单位面积滞留人数和单位面积事件滞留时间的关系。

```{r}
# 单位面积滞留人数和单位面积事件滞留时间的关系。
st_drop_geometry(loc_smry) %>%
  ggplot() +
  geom_point(aes(log(dailyid_num_per_area), log(mid_loc_dur_stay_per_area)))
```

## 网络分析

见谢于松结果。
